【裁判字號】    95,裁,1801
【裁判日期】    950817
【裁判案由】    新型專利異議
【裁判全文】
最  高  行  政  法  院  裁  定
                                     95年度裁字第01801號
上  訴  人  乙○○
被 上訴 人  經濟部智慧財產局
代  表  人  蔡練生
參  加  人  甲○○
上列當事人間因新型專利異議事件，上訴人對於中華民國94年3
月11日臺北高等行政法院92年度訴字第3323號判決，提起上訴，
本院裁定如下：
    主  文
上訴駁回。
上訴審訴訟費用由上訴人負擔。
    理  由
一、按對於高等行政法院判決之上訴，非以其違背法令為理由，
    不得為之，行政訴訟法第242條定有明文。同法第243條第1
    項規定，判決不適用法規或適用不當者，為違背法令；而判
    決有第243條第2項所列各款情形之一者，其判決當然違背法
    令。又提起上訴，應以上訴狀表明上訴理由並應添具關於上
    訴理由之必要證據，復為同法第244條第1項第4款及第2項所
    明定。準此，當事人提起上訴，如以原審判決有行政訴訟法
    第243條第1項不適用法規或適用不當為理由時，其上訴狀應
    有具體之指摘，並揭示該法規之條項或其內容；如以原審判
    決有第243條第2項所列各款情形之當然違背法令為理由時，
    其上訴狀應揭示合於該款之事實。如上訴狀未依此項方法表
    明，或其所表明者，顯與上開法條規定之情形不相合時，即
    難認為已對原審判決之違背法令有具體之指摘，其上訴自難
    認為合法。
二、上訴意旨略謂：(1)原判決判斷方向錯誤，比較系爭案與引
    證案1、2，並非是單純著重夾角角度之範圍，而是著重於「
    因設定之夾角須配合所設之斜切面、斜割壁之漸寬狀主要將
    屑料能順利排出、降低阻力」之考量。引證1之專利標的，
    因垂直壁面22、24與弧形壁面26、28設計為同等長度L1、L2
    並配合夾角角度為105度至115度，而其間的距離A較短，當
    螺絲本體10在導屑的過程中，常因垂直面22、24筆直邊緣34
    、36再施力導屑時，其屑料B較快碰抵在設呈弧形的弧形壁
    面26、28，則屑料A越快碰觸在弧形壁面26、28，且屑料B長
    度較短，致使其阻力大，將造成導屑無法順暢導出，更易造
    成螺絲本體10在導屑時，屑料B易被阻塞，螺絲本體10在自
    攻功效上受損或卡止不動。引證2刃溝27所夾設的邊緣長度
    L1、L2設計為同等並配合夾角角度為91度以上，而其間的距
    離A較短，在導屑過程中，因屑料B很快的碰抵至其刃溝27的
    夾設邊緣，硬度較硬，更會影響屑料B導出，造成自攻螺絲
    在導屑時屑料B易被阻塞，螺絲在自攻功效上受損。而系爭
    案為一種「螺絲割尾槽構造改良」新型專利案，切割壁110
    長度L1、L2之間的距離A較短，致使導屑的屑料B較硬，碰抵
    阻力亦大，造成屑料B易卡止甚至阻塞，難以達到鎖合。又
    習用螺絲本體1設置割尾槽11由於切割壁110長度L1、L2設為
    相同而使切割壁110受到極大相對之受力，使螺絲本體1亦須
    以較大攻入阻力攻入鎖合物2。系爭案乃設計出一種螺絲本
    體30，該割尾槽32的斜割壁321長度L1大於斜切面320的長度
    L2，並配合夾角角度為91度至119度，而其間的距離A較長，
    讓螺絲本體30在鎖合時，其導屑屑料B更能漸進排入各螺牙
    空間，不致會阻塞於螺絲本體30前端端部，又因螺絲本體30
    設置割尾槽32由於斜割壁321長度L1大於斜切面320的長度L2
    ，不僅減少斜割壁321長度L1受到相對之受力，降低螺絲本
    體30攻入阻力，容易螺入鎖合物之效率，確可提升螺絲本體
    30之攻入速度提高工作效率，避免鎖合物破裂之功效。因此
    ，系爭案與引證1、2比較之重點因著重於在螺絲割尾槽32夾
    角須再配合長邊的斜割壁321與短邊的斜切面320，對鎖合物
    孔壁之鑽鎖阻力及相對受力，而非單是界定在割尾槽32所形
    成之夾角角度數字91至119。(2)系爭案不僅只界定在夾角角
    度，更須配合具有長、短邊的斜割壁與斜切面，則系爭案斜
    割壁與斜切面之間距離顯具引證1溝槽、引證2刃溝夾設邊緣
    之間的距離A較長，則當引證1、2屑料B在未軟化之前的硬度
    即已碰抵至夾角邊緣，令屑料B卡摯阻擋螺絲無法漸進攻入
    之效率，可以明顯看出引證1槽溝因夾角在105度至115度與
    引證2刃溝夾角在91度以上就予以判定系爭案無增進任何功
    效。事實上系爭案技術不應只界定在數字91至119列為此案
    之審查重點之一，而系爭案更是利用長邊的斜割壁321和短
    邊的斜切面320所達到的將屑料順利排出，降低阻力及提升
    鎖合之功效是否有較引證1、2槽溝、刃溝構造增進才是審查
    之重點。原判決就其系爭案夾角角度即論定難謂具進步性，
    乃是錯誤的審查結果云云。
三、經核上開理由，無非重述引證1、2根本不具有任何增進功效
    之處，不應為論究系爭案是否具進步性之依據，引證1、2自
    不能證明系爭案不具進步性之理由，而上訴人對於原判決以
    被上訴人為異議成立，應不予專利之處分，並無不合，訴願
    決定遞予駁回，亦無違誤，因將上訴人在原審之訴駁回，究
    有如何不適用法規或適用不當，或有如何違背司法院解釋、
    本院判例之情事，並未具體表明，依首揭規定，本件上訴為
    不合法，應予駁回。
四、依行政訴訟法第249條第1項前段、第104條、民事訴訟法第
    95條、第78條，裁定如主文。
中    華    民    國    95    年    8     月    17    日
                  第二庭審判長法  官  廖  政  雄
                              法  官  鍾  耀  光
                              法  官  姜  仁  脩
                              法  官  簡  朝  振
                              法  官  胡  國  棟
以  上  正  本  證  明  與  原  本  無  異
中    華    民    國    95    年    8     月    17    日
                              書記官  蘇  金  全


司法院資訊處製作；財團法人民間司法改革基金會備份。
